【裁判字號】    89,交上訴,33
【裁判日期】    890731
【裁判案由】    妨害公務等
【裁判全文】
臺灣高等法院刑事判決                            八十九年度交上訴字第三三號
    上訴人即
    被    告  甲○○
    選    任  胡盈州
    辯 護 人  邱昱宇
右上訴人因妨害公務等案件，不服台灣板橋地方法院八十八年度交易字第四八六號中
華民國八十八年十二月九日第一審判決 (起訴案號：台灣板橋地方法院檢察署八十八
年度偵字第二○七八七號) 提起上訴，本院判決如左：
    主  文
原判決撤銷。
甲○○服用酒類，不能安全駕駛動力交通工具而駕駛，處有期徒刑參月，如易科罰金
以參佰元折算壹日。
其餘被訴妨害公務部分，無罪。
    事  實
一、甲○○明知飲酒會導致無法安全駕駛汽車，於民國（下同）八十八年九月四日凌
    晨零時許，在服用酒類後其吐氣所含酒精成份達每公升一點一七毫克之不能安全
    駕駛動力交通工具之狀況下，仍駕駛動力交通工具即其父親王水木所有之車號Ｇ
    Ｐ－五三○八號自用小貨車，由台北縣新莊市往淡水鎮方向行駛。途經台北縣五
    股鄉○○路與中興路口時，因見警方路檢攔查，恐遭警查獲酒後駕車，乃先以時
    速三、四十公里之速度通過攔檢點後，立即加速以時速約一百十公里速度逃逸。
    惟旋為警員乙○○駕駛巡邏警車載丁○○自後追趕，於追至台北縣五股鄉○○路
    ○○道接近百姓公廟路段附近始將其攔停。
二、案經臺北縣警察局蘆洲分局報請台灣板橋地方法院檢察署檢察官偵查起訴。
    理  由
壹、有罪部分
一、訊據上訴人即被告甲○○固坦承酒後駕車，惟否認不能安全駕駛，辯稱：伊只喝
    三瓶啤酒，不知酒精測試濃度何以會那麼高。關於酒後生理協調平衡檢測紀錄，
    其中「步行十公尺後令其迴轉走回原地」、「雙腳併攏，兩手貼緊大腿，將一腳
    向前抬高離地十五公分，並停止不動三十秒」、「雙腳併攏，雙手向前平伸，閉
    眼，輪流使用左右手的食指指尖觸摸鼻尖」等三項，均經檢測合格；另關於「用
    筆在兩個同心圓之間的零點五公分環狀帶內，畫另一個圓」及「閉雙眼，三十秒
    朗誦阿拉伯數字一○○一、一○○二．．．．．．．．．．．．一○三○」兩項
    ，雖經認測試不合格，但伊所繪之圓並無圓圈不完整、不連續或畫在指定範圍外
    之情形，是否應列為不合格，頗值斟酌；又計數能力與能否安全駕駛，究有何因
    果關係，亦值推敲云云。
二、經查：依醫學實驗證明所得經驗，人體呼氣若已達每公升零點五五毫克（零點五
    五ＭＧ／Ｌ）以上，因其平衡感與判斷力障礙度升高，肇事率為一般正常人之十
    倍，已達不能安全駕車之標準，此經法務部八十八年五月十八日法八八檢字第○○一六六九號函敘甚詳。而依被告於為警查獲後約一小時餘左右之同日凌晨二時
    二十二分許，在台北縣警察局蘆洲分局五股分駐所所做之吐氣酒精濃度測試，被
    告當時呼氣之酒精濃度猶達每公升一點一七毫克，此有被告吐氣酒精濃度測試報
    表（見偵查卷第九頁）可憑。渠不但遠逾上開數值，且亦違反道路交通安全規則
    第一百十四條第二款所定之汽車駕駛人於飲酒後其吐氣所含酒精成份超過每公升
    ○點二五毫克以上者，不得駕車之規定。再參以偵查卷附汽車駕駛人酒後生理協
    調平衡檢測紀錄卡所示，被告駕車為警攔查時，既出現無法於三十秒內正常計數
    一○○一至一○三○阿拉伯數字，亦無法於兩個同心圓之間之零點五公分環帶內
    另畫一圓（按被告所畫之圓雖未逸出環帶範圍，但其圓周線歪歪扭扭，凹凹凸凸
    ，顯非完整），以及證人丙○○（案發時為甲○○未婚妻，現為王某配偶）、乙○○於本院中均有言警車當時有鳴警笛，乃被告竟自承於遭警車追趕時，並未聽
    見警車有鳴笛示警等情狀，足見被告當時之意識已出現模糊障礙、反應遲緩、平
    衡感與判斷力障礙度升高之行為表現或狀態，堪認被告確已因飲酒而不能安全駕
    駛動力交通工具。被告所辯：無不能安全駕駛云云，無非卸責之詞，不足採信。
    本件事證明確，被告犯行堪以認定。
三、核被告所為，係犯刑法第一百八十五條之三之服用酒類不能安全駕駛動力交通工
    具罪。原審以被告此部分罪證明確，據以論科，固非無見，惟其又以被告因拒絕
    警察臨檢，遭警追趕，而萌生強暴妨害公務及毀損警員職務上掌管警車之犯意，
    以其所駕自小貨車衝撞巡邏警車，當場施強暴於執行警察職務之員警乙○○、丁○○，且致警車之前保險桿、右前葉子板、右前門、右後門、右後葉子板及照後
    鏡損壞，認被告應另成立刑法第一百三十五條第一項強暴妨害公務罪及第一百三
    十八條毀損公務上掌管物品罪，並依想像競合之例，從重以犯毀損公務上掌管物
    品罪處斷，因其關於被告有無妨害公務故意之認定，並非妥洽，關於被告被訴妨
    害公務部分經本院改判無罪（詳後述），從而，原判決將之與前述不能安全駕駛
    動力交通工具罪併合論處，即有不當。被告上訴意旨仍執前詞，否認有不能安全
    駕駛動力交通工具情形，雖無理由，然原判決關於服用酒類不能安全駕駛動力交
    通工具罪部分既有可議，自應由本院予以撤銷改判。其所定應執行刑部分，因失
    所依附，亦併予撤銷之。按酒後駕車在道路上行駛，對一般往來之公眾及駕駛人
    自身皆具有高度危險性，爰審酌被告於服用酒類，酒後呼氣達每公升一點一七毫
    克，已處於不能安全駕駛動力交通工具之狀態，仍駕駛車輛，見警察攔檢復拒不
    受檢反以時速一百十公里速度加速逃逸，枉顧法紀及他人生命身體安全之犯罪動
    機、目的、情節、與犯罪後已賠償五股分駐關於警車毀壞之損失新台幣三萬三千
    元之態度（有和解書附於原審卷第十七頁）等一切情狀，量處如主文第二項所示
    之刑，並諭知易科罰金以參佰元折算壹日之折算標準。
貳、無罪部分
一、公訴意旨另以：被告甲○○於民國（下同）八十八年九月四日凌晨零時許，在服
    用酒類後其吐氣所含酒精成份達每公升一點一七毫克之不能安全駕駛動力交通工
    具之狀況下，仍駕駛動力交通工具即車號ＧＰ－五三○八號自用小貨車，由台北
    縣新莊市往淡水鎮方向行駛，途經台北縣五股鄉○○路與中興路口，見警方路檢
    攔查，拒不停車受檢反加速衝過，警員乙○○、丁○○隨即駕駛巡邏警車在後追
    趕，迨追至台北縣五股鄉○○路疏洪道接近百姓公廟路段時，已超越甲○○所駕
    駛之自用小貨車，並示意甲○○停車，甲○○見狀，即以所駕自用小貨車衝撞巡
    邏警車右側前後車門及前保險桿右側，而當場施強暴於執行警察勤務之員警乙○○、丁○○，因認甲○○另涉有刑法第一百三十五條第一項之妨害公務罪嫌云云
    。
二、訊據被告甲○○雖不諱言有於右揭時地，酒後駕車，為避免被警攔車臨檢而加速
    以時速約一百十公里之速度逃逸，並因而與警員乙○○所駕駛之警用巡邏車相碰
    撞，惟堅決否認有何妨害公務之犯意，辯稱：伊是因為有喝酒，緊張才會加速，
    並非蓄意衝撞等語。
三、按犯罪事實應依證據認定之，無證據不得推定其犯罪事實。又不能證明被告犯罪
    者，應諭知無罪之判決，刑事訴訟法第一百五十四條、第三百零一條第一項定有
    明文。所謂證據，係指足以認定被告確有犯罪行為之積極證據而言，該項證據自
    須適合於被告犯罪事實之認定，始得採為斷罪資料（參照最高法院二十九年上字
    第三一○五號判例）。苟積極證據不足為不利於被告事實之認定，更不必有何有
    利之證據（最高法院三十年上字第八一六號判例參照），故被告否認犯罪事實所
    持之辯解，縱屬不能成立，仍非有積極證據足以證明其犯罪行為，不能遽為有罪
    之認定（最高法院三十年上字第一八三一號判例）。或其未能發現相當證據，或
    證據不足以證明被告犯罪者，亦不能以推測或擬制之方法，以為裁判基礎（最高
    法院四十年台上字第八十六號判例參照）。本件公訴人認被告涉有上開妨害公務
    犯行者，係以「被告駕車拒絕攔檢，加速逃逸，見警車在後追趕，猶拒不減速停
    車受檢，迨警車追趕上在前攔檢，仍以時速一百十公里之高速逃逸，致衝撞警車
    等情，有警方報告書在卷可稽，所辯無衝撞故意，諉難置信」等語，資為論據。
四、經查：
    (一)依原審卷第十八頁所附照片顯示，警方巡邏車之前保險桿及右側車門等處固確
      有遭受損壞，且依偵查卷第四頁所附以警員丁○○、乙○○名義出具之報告書
      亦記載「．．．．．．甲○○．．．．．駕駛自小貨車ＧＰ─五三八○號行經
      警方所在之路檢點時，見警方欲攔查時，非但不停車，反而加速衝過．．．．
      ．．．警方見該車形跡可疑，隨即由警員乙○○駕駛巡邏車，丁○○隨附在側
      進行追趕，當時王員以時速約一百十公里前進，追趕至洲新路疏洪道內接近百
      姓公路段時，巡邏車追趕過ＧＰ─五三八○號車，並示意該自小貨ＧＰ─五三
      八○號車停車，但王員卻加速逃逸．．．．．．．．員警乙○○即以巡邏車試
      圖擋住王員去路，王員便衝撞警車右側前後車門及前保險桿右側後，遭警方強
      制攔下．．．．．」等情，由以上照片及報告觀之，固不免令人懷疑被告有衝
      撞警車之故意，惟經本院先後傳喚警員丁○○及乙○○到庭作證，據丁○○證
      稱：「當時我們在五股中興路取締，本來沒想要攔被告的車，後見被告以三、
      四十公里（速度）通過洲新路的石墩時，我有拍被告他車窗一下，另一同仁乙○○見我拍被告車窗一下，我告訴他被告的車加速要跑，所以我們上車去追，
      從追到追到，約一分半左右，會知道被告的時速是一百十公里，是因為我在後
      面追時有看時速錶。被告開車逃跑時忽左忽右，後因被告車好像要翻車，我們
      才減速，被告車子即靠著我們警車慢慢停下」、「（被告）第一次從內側車道
      到外側車道時，被告有緊急煞車後再開至內側車道，後我們追趕到內車道時，
      被告有緊急煞車再開到外車道」、「當時被告應是怕被開罰單才超速逃逸，追
      逐中幾次想以緊急煞車迫被告停車，後因見被告車子好像快要翻車，所以我才
      提醒乙○○，乙○○才以警車開過去，靠著小貨車讓其慢慢安全的停下來」等
      情（見本院八十九年四月廿七日訊問筆錄）；另乙○○亦證稱：「當時我們副
      所長帶班在洲新路與中興路口路檢，被告開小貨車帶他未婚妻經過該處，我們
      攔檢，他不停就衝過去，．．．．．我與丁○○去追，當時我駕駛，丁○○坐
      後座，追了約二公里，因為他的小貨車速度頂多約一百一或一百二左右，我不
      太敢確定，我們追到他車後時，我們二車都在外車道，我們有用警報器向他喊
      話，他可能沒聽到，所以我們就超車，想逼他路邊停車，我超到他前面慢慢踩
      煞車時，丁○○向我講被告的車有一點像是打滑的現象，我就慢慢將車剎停，
      被告的車就靠過來」、「（被告當天）應不是故意要衝撞，如果是故意衝撞，
      受損會更嚴重」、「（被告）下車後很合作」」等語（見本院八十九年六月九
      日訊問筆錄）。
    (二)雖證人丁○○及乙○○上開所述，與前揭報告內容有所出入，即報告上載員警
      係試圖以巡邏車擋住被告去路，致遭被告駕車衝撞；而證人丁○○及乙○○則
      稱，渠等係於追趕被告之過程中，因見被告小貨車打滑或行將翻覆，故而煞車
      減速，俾讓被告之小貨車靠過來，緊貼渠等巡邏車前行，再慢慢停下來，然姑
      不論此業據證人丁○○於本院中陳明上開報告係其學長同仁依渠等口述所寫，
      且因時間上受限於二十四小時內須移送地方法院檢察署，中間又須先送交分局
      刑事組審核，故未予及時更正。即本諸刑事訴訟法係採取直接審理及言詞審理
      主義之精神，並徵諸全案卷證，既未有彼二證人或被告或被告之未婚妻丙○○
      等人曾因被告之衝撞而受傷之指陳或驗傷診斷證明之情節觀之，實應以各該證
      人丁○○、乙○○於本院所為之陳述為可採。是依渠等所言，堪認被告甲○○
      當日純係為逃避警方之攔檢，並無故為衝撞警車之犯意，即無妨害公務之故意
      ，要無庸疑。
    (三)按刑法第五章所定之妨害公務罪，須以行為人有該章刑法所定各罪之妨害公務
      之故意，始足成立。此觀該章所定各罪構成要件，並參照刑法第十二條規定自
      明。如上所述，本件被告既非有何妨害公務之故意，自無遽以該章罪責相繩之
      理。此外，本院復查無其他積極證據可資認定被告確有妨害公務之犯意，揆諸
      首揭規定，應認被告關於此部分之犯罪，尚屬不能證明。
五、原審疏未詳究前情，遽以被告因拒絕警察臨檢，遭警追趕，而萌生強暴妨害公務
    及毀損警員職務上掌管警車之犯意，以其所駕自小貨車衝撞巡邏警車，當場施強
    暴於執行警察職務之員警乙○○、丁○○，且致警車之前保險桿、右前葉子板、
    右前門、右後門、右後葉子板及照後鏡損壞，認被告應另成立刑法第一百三十五
    條第一項強暴妨害公務罪及第一百三十八條毀損公務上掌管物品罪，並依想像競
    合之例，從重以犯毀損公務上掌管物品罪處斷，容非允洽。被告上訴意旨否認此
    部分犯罪，指摘原判決不當，為有理由，應由本院將原判決關於被告被訴妨害公
    務罪部分予以撤銷，併就該部分另為被告無罪之諭知。
據上論斷，應依刑事訴訟法第三百六十九條第一項前段、第三百六十四條、第二百九
十九條第一項前段，第三百零一條第一項、刑法第一百八十五條之三，罰金罰鍰提高
標準條例第二條，判決如主文。
本案經檢察官劉惟宗到庭執行職務。
中      華      民      國    八十九    年      七      月    三十一    日
          台灣高等法院刑事第二十庭
                                  審判長法  官  葉  麗  霞
                                        法  官  黃  瑞  華
                                        法  官  余  來  炎
右正本證明與原本無異。
被告不得上訴。
檢察官如不服本判決應於收受送達後十日內向本院提出上訴書狀，其未敘述上訴之理
由者並得於提起上訴後十日內向本院補提理由書（均須按他造當事人之人數附繕本）
。
                                        書記官  黃  麗  玲
中      華      民      國    八十九    年      八      月      九      日
附錄：本案論罪科刑法條全文
刑法第一百八十五條之三：
服用毒品、麻醉藥品、酒類或其他相類之物，不能安全駕駛動力交通工具而駕駛者，
處一年以下有期徒刑、拘役或三萬元以下罰金。


司法院資訊處製作；財團法人民間司法改革基金會備份。
